臺灣板橋地方法院刑事判決　　　　　　 99年度訴字第3516號
公　訴　人　臺灣板橋地方法院檢察署檢察官
被　　　告　陳俊仲
上列被告因違反毒品危害防制條例等案件，經檢察官提起公訴（
99年度偵字第26779 號、99年度毒偵字第7828號），被告於本院
準備程序自白犯罪，本院合議庭裁定由受命法官獨任行簡式審判
程序，判決如下：
    主  文
陳俊仲施用第一級毒品，累犯，處有期徒刑玖月，扣案第一級毒
品海洛因壹包（驗餘淨重零點四五二公克）沒收銷燬。又行使偽
造私文書，足以生損害於公眾及他人，累犯，處有期徒刑肆月，
如附表所示文件上偽造之「陳福家」之署押共計柒拾枚（含簽
名貳拾貳枚、指印伍拾壹枚）均沒收。應執行有期徒刑壹年，扣
案第一級毒品海洛因壹包（驗餘淨重零點四五二公克）沒收銷燬
，如附表所示文件上偽造之「陳福家」之署押共計柒拾枚（含
簽名貳拾貳枚、指印伍拾壹枚）均沒收。
    事  實
一、陳俊仲前於民國91年間因施用毒品案件，經觀察勒戒後認有
    繼續施用毒品之傾向，於91年6 月25日入戒治處所接受強制
    戒治，91年12月5 日停止戒治，所餘戒治期間付保護管束，
    至92年5 月8 日保護管束期滿，未經撤銷，視為執行完畢，
    並經臺灣臺北地方法院檢察署檢察官以92年度戒毒偵字第86
    號為不起訴處分確定。又於同年間因搶奪、傷害等案件經臺
    灣臺北地方法院以91年度訴字第575 號各判處有期徒刑3 年
    2 月、7 月，應執行刑有期徒刑3 年7 月確定，自91年12月
    5 日開始執行，至94年11月5 日假釋出監，同時交付保護管
    束，於95年5 月4 日保護管束期滿，視為已執行完畢。另於
    前揭強制戒治執行完畢釋放後5 年內之95年12月29日19時許
    犯施用第一級毒品罪，經本院以96年度訴字第443 號判處有
    期徒刑7 月，上訴後經臺灣高等法院以96年度上訴字第2471
    號判決撤銷原判決，改判處有期徒刑7 月，減為有期徒刑3
    月15日確定。詎猶不知悔改，竟於99年7 月2 日某時許在臺
    北縣三重市（嗣改制為新北市三重區，以下仍以行為當時縣
    市○○○○○街50號13樓之5 之居所內以注射方式施用第一
    級毒品海洛因1 次。嗣其於同日11時20分許在臺北縣三重市
    ○○路14巷6 號前，見警上前盤查時，隨即丟棄白色粉末1
    包，惟仍為員警當場查扣，並即送請檢驗，經檢驗後確認為
    第一級毒品海洛因（驗餘淨重0.452 公克），其後經警將當
    日所採尿液送驗後，確認其尿液中含有嗎啡陽性反應，因而
    查悉上情。
二、陳俊仲於前揭為警查獲後，為規避查緝，竟基於行使偽造私
    文書之單一犯意，冒其兄長「陳福家」名義，接續在如附表
    所示文件及筆錄上偽造「陳福家」之簽名及指印（其偽造簽
    名與按捺指印之數量詳如附表，其中附表編號5 之自願受搜
    索同意書係偽造「陳福家」簽名及指印各2 枚，而非各1 枚
    ，故起訴書此部分之記載及認定陳俊仲共偽造「陳福家」簽
    名21枚、指印50枚部分顯屬誤載，應予更正），其中附表編
    號5 之「自願受搜索同意書」及編號15之「限制住居具結書
    」，依其內容分別足以表示陳俊仲係利用「陳福家」名義表
    達其同意警方得不使用搜索票執行搜索及其願遵照諭令限制
    住居，隨傳隨到，如有違反限制住居情事，願接受刑事訴訟
    法相關規定辦理等用意證明，並在簽署完成後復交付承辦警
    員、檢察官收執存卷而行使之，足以生損害於偵查機關對於
    文書製作與偵查犯罪之正確性及「陳福家」本人。嗣經檢察
    官傳喚陳福家並予以訊問後，始知陳福家本人從未於上開時
    地為警查獲持有海洛因之事實，而陳福家亦當庭指認卷附照
    片之人為其弟陳俊仲，檢察官乃將查獲當日所採指紋10枚送
    請內政部警政署刑事警察局鑑定，確認與該局檔存之陳俊仲
    指紋相符，因而查悉上情。
三、案經臺北市政府警察局中正第一分局移送臺灣板橋地方法院
    檢察署檢察官，暨臺灣板橋地方法院檢察署檢察官自動檢舉
    簽分偵辦後提起公訴。
    理  由
一、上開犯罪事實欄第一段之犯罪事實，業據被告陳俊仲於本院
    審理時坦承不諱，且被告為警查獲後所採集之尿液，經送臺
    灣檢驗科技股份有限公司檢驗後，確呈嗎啡陽性反應，有該
    公司99年7 月14日濫用藥物檢驗報告（檢體編號：037462號
    ）及臺北市政府警察局中正第一分局查獲毒品案件被移送者
    姓名、代碼對照表各1 紙在卷可稽，另扣案之白色粉塊1 包
    （檢驗前淨重0.454 公克，驗餘淨重0.452 公克）經鑑定後
    ，確含有海洛因成分，此有交通部民用航空局航空醫務中心
    99年7 月13日航藥鑑字第0994529 號毒品鑑定書1 紙（本院
    卷第34頁）在卷可參，足徵被告之自白與事實相符，堪以採
    信。次按觀察、勒戒或強制戒治執行完畢釋放後，5 年內再
    犯施用第一、二級毒品之罪者，檢察官應依法追訴，毒品危
    害防制條例第23條第2 項定有明文。查被告有前揭事實欄第
    一段所載觀察勒戒、強制戒治紀錄乙節，有臺灣高等法院被
    告前案紀錄表附卷足參，其於95年12月9 日晚間7 時許所犯
    施用第一級毒品罪，距離前次強制戒治執行完畢釋放日期（
    92年5 月8 日）既未逾5 年，當已符合「5 年內再犯」之要
    件，則檢察官對其提起公訴，即屬合法。本案此部分事證明
    確，被告犯行洵堪認定。
二、上開犯罪事實欄第二段之犯罪事實，業據被告於本院審理時
    坦承不諱，核與被害人陳福家於偵查中所述明確（99年度毒
    偵字第5489號卷第60頁），復有如附表所述文書（頁數詳參
    附表）及內政部警政署刑事警察局99年8 月9 日刑紋字第09
    90109130號鑑驗書（同前卷第62至第65頁）各1 份在卷可稽
    ，足認被告自白與事實相符，故本案此部分事證明確，被告
    犯行洵堪認定。
三、關於如附表所示各項文書之性質部分：
  (一)按刑法第217 條所稱之「偽造署押」，係指行為人冒用本人
    名義在文件上簽名或為民法第3 條第3 項所稱指印之類似簽
    名之行為者而言（最高法院80年台非字第277 號判決意旨參
    照），故倘行為人係以簽名之意，於文件上簽名，且該簽名
    僅在於表示簽名者個人身分，以作為人格同一性之證明，除
    此之外，再無任何其他用意者，即係刑法上所稱之「署押」
    ，若於作為人格同一性之證明之外，尚有其他法律上之用意
    （例如表示收受某物之用意而成為收據之性質、表示對於某
    事項為同意之用意證明）者，即應該當刑法上之「私文書」
    。本案被告於附表編號5 之「自願受搜索同意書」上偽造「
    陳福家」簽名及指印，足以表示其係利用「陳福家」名義表
    達「同意警方得不使用搜索票執行搜索」之用意證明，另其
    於檢察官諭令限制住居後，在附表編號15之「限制住居具結
    書」上偽造「陳福家」簽名及指印，則係利用「陳福家」名
    義表達其「願遵照諭令限制住居，隨傳隨到，如有違反限制
    住居情事，願接受刑事訴訟法相關規定辦理」之用意證明，
    均屬刑法第210 條規定之私文書無訛。
  (二)按司法警察或司法警察官於詢問犯罪嫌疑人時所製作之詢問
    筆錄，係記載對於犯罪嫌疑人之詢問及其陳述，其內容當然
    含有受詢問人之意思表示，因該筆錄為公務員職務上所製作
    之文書，故為公文書之一種。受詢問人雖亦在筆錄之末簽名
    、蓋章或按指印，以擔保該筆錄之憑信性，但不能因此即認
    為該筆錄係受詢問人所製作，而變更其公文書之性質；又司
    法警察依刑事訴訟法第95條之規定，於詢問被告前應踐行告
    知：一得保持緘默，無須違背自己之意思而為陳述。二得選
    任辯護人或通知家屬到場。三得請求調查有利證據等事項，
    其於詢問被告前，交付被告載有上開權利告知事項之文書，
    並令被告於該文書之「被告知人欄」簽名，僅係重複踐行告
    知之程序而已，實質上與詢問筆錄無異，仍屬公務員職務上
    所製作之公文書，非被告所製作之私文書（最高法院91年度
    台非字第294 號同此見解）。本案被告於附表編號6 警詢筆
    錄第1 頁（即99年度毒偵字第5489號卷第7 頁）中「應告知
    事項」之「受詢問人欄」之簽名捺印，與附表編號2 權利告
    知書之「受告知人欄」之簽名捺印，均係於員警踐行權利告
    知義務時所簽署，依據前揭說明，性質上均係員警依法製作
    之公文書，尚難認係被告另外製作之私文書。
  (三)依最高法院91年度台非字第295 號判決意旨，倘被告係於「
    逮捕通知書」之「被通知人簽章」欄偽簽他人姓名捺指印，
    因非在「收受人簽章」欄為之，而僅處於受通知者之地位，
    尚不能表示其係有製作何種文書之意思及曾為何項之意思表
    示。本案被告既係於如附表編號3 、4 所示執行拘提逮捕告
    知本人通知書及拘提逮捕告知親友通知書之「被通知人簽名
    捺印欄」上簽名捺印，依據前揭說明，當僅處於受通知者之
    地位，尚難認係另行製作之私文書。
  (四)被告在附表編號1 至4 、6 至14號所示筆錄及文書上所為簽
    名及捺印，客觀上僅為掩飾身分，而無表明為文書之用意性
    質，亦難認係另行製作之文書。
四、核被告所為，係犯毒品危害防制條例第10條第1 項施用第一
    級毒品罪，刑法第216 條、第210 條行使偽造私文書罪、同
    法第217 條第1 項偽造署押罪。其施用前、後持有海洛因之
    低度行為，應為施用之高度行為所吸收，不另論罪。又其於
    附表編號5 、15號所示「自願受搜索同意書」及「限制住居
    具結書」上偽造署押之行為，乃其偽造私文書之部分行為，
    均應為行使偽造私文書之高度行為所吸收，不另論罪。另被
    告在附表編號1 至4 、6 至14號所示筆錄及文書上偽造署押
    所為，與其於前揭附表編號5 、15號所示文書上偽造署押之
    行為，係於密接之時空下接續所為，僅評價為一偽造署押行
    為，並均為行使偽造私文書之高度行為所吸收，不另論罪。
    被告所犯前揭施用第一級毒品罪及行使偽造私文書罪，犯意
    各別，行為互殊，應予分論併罰之。再查被告有如犯罪事實
    欄第一段所載犯罪科刑及執行紀錄乙節，有臺灣高等法院被
    告前案紀錄表乙份可資參照，其於5 年內故意再犯本案有期
    徒刑以上之罪，為累犯，應依刑法第47條第1 項之規定加重
    其刑。爰審酌被告為規避查緝，竟冒用其兄名義接受檢警訊
    問，顯然欠缺法治觀念，除可能誤導檢警辦案方向而損及刑
    案偵查之正確性外，並使被冒名之對象受有枉受刑事程序困
    擾之虞，兼衡其犯罪動機、智識程度，施用毒品非但戕害自
    己身心，亦妨害社會善良秩序，及犯後坦承犯行之態度等一
    切情狀，分別量處如主文所示之刑，並定應執行之刑。扣案
    海洛因1 包（驗餘淨重0.452 公克），屬毒品危害防制條例
    第2 條第2 項第1 款所定第一級毒品，應依同條例第18條第
    1 項前段沒收銷燬之。又如附表所示「陳福家」之署名及指
    印共73枚乃偽造之署押，不問屬於被告所有，均依刑法第21
    9 條規定併予宣告沒收之。
五、末按除被告所犯為死刑、無期徒刑、最輕本刑為3 年以上有
    期徒刑之罪或高等法院管轄第一審案件者外，於前條第1 項
    程序進行中，被告先就被訴事實為有罪之陳述時，審判長得
    告知被告簡式審判程序之旨，並聽取當事人、代理人、辯護
    人及輔佐人之意見後，裁定進行簡式審判程序，刑事訴訟法
    第273 條之1 第1 項定有明文。本案被告被訴刑法第216 條
    、第210 條行使偽造文書罪之法定本刑為「5 年以下有期徒
    刑」，毒品危害防制條例第10條第1 項施用第一級毒品罪之
    法定本刑為「6 月以上5 年以下有期徒刑」，均非最輕本刑
    3 年以上之罪，且被告於本院準備程序期日就被訴事實為有
    罪之陳述後，經告知被告簡式審判程序之旨，並聽取被告及
    檢察官之意見後，本院合議庭認宜改用簡式審判程序，乃裁
    定由受命法官獨任行簡式審判程序審理之，附此說明。
據上論斷，應依刑事訴訟法第第299 條第1 項前段，毒品危害防
制條例第10條第1 項、第18條第1 項前段，刑法第11條前段、第
210 條、第216 條、第47條第1 項、第51條第5 項、第219 條，
判決如主文。
本案經檢察官陳宣每到庭執行職務
中    華    民    國    100    年    1    月   17    日
                  刑事第十二庭法  官  楊明佳
以上正本證明與原本無異。
如不服本判決應於收受送達後10日向本院提出上訴書狀，並應敘
述具體理由；其未敘述上訴理由者，應於上訴期間屆滿後20日內
向本院補提理由書（均須按他造當事人之人數附繕本）「切勿逕
送上級法院」。
                              書記官  林金良
中    華    民    國    100    年    1    月   18    日
┌────────────────────────────────────┐
│附表：                                                                  │
├──┬───────────┬────────────┬────────┤
│編號│      文書名稱        │   應沒收之署押及印文   │      備註      │
├──┼───────────┼────────────┼────────┤
│ 1  │扣押筆錄              │偽造「陳福家」之簽名3 枚│99年度毒偵字第54│
│    │                      │、指印3 枚              │89號卷第26至28頁│
├──┼───────────┼────────────┼────────┤
│ 2  │權利告知書            │偽造「陳福家」之簽名1 枚│同上卷第37頁    │
│    │                      │、指印1 枚              │                │
├──┼───────────┼────────────┼────────┤
│ 3  │拘提逮捕告知本人通知書│偽造「陳福家」之簽名1 枚│同上卷第38頁    │
│    │                      │、指印1 枚              │                │
├──┼───────────┼────────────┼────────┤
│ 4  │拘提逮捕告知親友通知書│偽造「陳福家」之簽名1 枚│同上卷第39頁    │                                        │                                  │                │
│    │                      │、指印1 枚              │                │
├──┼───────────┼────────────┼────────┤
│ 5  │自願受搜索同意書      │偽造「陳福家」之簽名2 枚│同上卷第25頁    │
│    │                      │、指印2 枚              │                │
├──┼───────────┼────────────┼────────┤
│ 6  │警詢筆錄              │偽造「陳福家」之簽名3 枚│同上卷第7至12頁 │
│    │                      │、指印13枚              │                │
├──┼───────────┼────────────┼────────┤
│ 7  │陳福家之口卡片        │偽造「陳福家」之簽名2 枚│同上卷第23、24頁│
│    │                      │、指印2 枚              │                │
├──┼───────────┼────────────┼────────┤
│ 8  │扣押物品目錄表        │偽造「陳福家」之簽名1 枚│同上卷第29頁    │
│    │                      │、指印1 枚              │                │
├──┼───────────┼────────────┼────────┤
│ 9  │查獲毒品初步鑑驗報告書│偽造「陳福家」之簽名1 枚│同上卷第31頁    │
│    │                      │、指印1 枚              │                │
├──┼───────────┼────────────┼────────┤
│ 10 │臺北市政府警察局中正第│偽造「陳福家」之簽名1 枚│同上卷第32頁    │
│    │一分局照相資料用紙    │、指印1 枚              │                │
├──┼───────────┼────────────┼────────┤
│ 11 │臺北市應篩檢個案通報單│偽造「陳福家」之簽名1 枚│同上卷第41頁    │
│    │                      │、指印1 枚              │                │
├──┼───────────┼────────────┼────────┤
│ 12 │尿液檢體委驗單        │偽造「陳福家」之指印1 枚│同上卷第42頁    │
├──┼───────────┼────────────┼────────┤
│ 13 │指紋卡片              │偽造「陳福家」之簽名1 枚│同上卷第49頁    │
│    │                      │、指印20枚              │                │
├──┼───────────┼────────────┼────────┤                                      │                                  │                │
│ 14 │偵訊訊問筆錄          │偽造「陳福家之簽名2 枚、│同上卷第46、47頁│
│    │                      │指印2 枚                │                │
├──┼───────────┼────────────┼────────┤
│ 15 │限制住居具結書        │偽造「陳福家」之簽名2 枚│同上卷第51頁    │
│    │                      │、指印1 枚              │                │
├──┴───────────┴────────────┴────────┤
│合計：偽造「陳福家」署押共73枚（含簽名22枚、指印51枚）                  │
└────────────────────────────────────┘